【裁判字號】    96,訴,3624
【裁判日期】    970415
【裁判案由】    強盜等
【裁判全文】
臺灣板橋地方法院刑事判決              96年度訴字第3624號
公  訴  人  臺灣板橋地方法院檢察署檢察官
被      告  甲○○
選任辯護人  張寧洲律師
上列被告因強盜等案件，經檢察官提起公訴（96年度偵字第1912
6 號），本院判決如下：
    主  文
甲○○以加害生命之事，恐嚇他人致生危害於安全，處有期徒刑
月；又以強暴、脅迫妨害人行使權利及使人行無義務之事，處
有期徒刑陸月；應執行有期徒刑柒月。
被訴以非法方法剝奪人之行動自由罪部分無罪；被訴傷害罪部分
公訴不受理。
    事  實
一、甲○○與乙○○原為男女朋友之關係，因不滿乙○○執意分
    手且避不見面拒絕聯絡，及為挽回女友乙○○昔日之感情，
    遂於民國（下同）96年8 月17日下午5 時許，攜帶非其所有
    而係其母丙○○所有之電擊器1 台及不知何人所有之菜刀1
    把，並以不明之方式無故侵入位於臺北縣中和市○○路219
    巷1 弄3 號1 樓乙○○之臥房內（無故侵入住宅部分未據告
    訴），取出上開菜刀1 把及電擊器1 台暫放桌上，並出言恫
    嚇稱：「我今天來就是要跟妳拼命，妳別想跑得掉」，之後
    又將上開菜刀1 把插在腰際以衣服遮掩，再接續出言恐嚇稱
    ：「愛不到妳要跟妳一起去死」等以加害生命之事，恐嚇乙○○，使乙○○心生畏懼，致生危害於安全，而不敢出聲呼
    救及離開房間。其後甲○○打開房門，發現乙○○之友人丁○○在上址客廳，遂質問丁○○何以在此，並命丁○○亦進
    入房內，丁○○見狀懼怕而拒絕，甲○○竟持菜刀抵住乙○○之背後，脅迫乙○○命丁○○進入，乙○○趁甲○○與丁○○對峙不注意之際，衝出至客廳躲在友人丁○○背後；惟
    甲○○竟基於傷害人之身體之不確定故意，猛力將乙○○自
    丁○○背後拖回房內，乙○○於掙扎中因而受有雙手、雙腳
    多處瘀傷之傷害（傷害罪部分業據乙○○撤回告訴，詳如後
    述）。嗣甲○○為使乙○○能回心轉意，乃以強暴之方式取
    走李女所有置於臥室內之CUCCI 粉紅色皮夾1 個（內有國民
    身分證、健保卡、汽機車駕照各1 張、提款卡2 張、現金新
    臺幣【下同】1,000 多元）及NOKIA6288 型行動電話1 支、
    索尼易力信W850i 行動電話1 支以及住家、車鑰匙等物後離
    開，妨害乙○○行使其上開所有物所有權之權利。嗣後甲○○以返還上開財物為由，約乙○○在臺北縣中和市「香格里
    拉汽車旅館」出口處見面，乙○○遂駕駛車號1772－RX號自
    用小客車到場後，甲○○即接續以脅迫乙○○須陪伴其一日
    始願放過乙○○及返還上開財物，迫使乙○○搭乘由甲○○
    所駕駛之上開車輛至其位於臺北縣三重市○○街100 巷3 弄
    1 號5 樓之住處，使乙○○行無義務之事。嗣於同年月18日
    晚上，乙○○趁甲○○不注意之際，將放置於甲○○住處之
    桌上之上開乙○○所有CUCCI 粉紅色皮夾1 個、NOKIA6288
    型行動電話1 支、索尼易力信W850i 行動電話1 支以及住家
    、車鑰匙等財物取走，並逃出至附近「萊爾富便利商店」求
    救，甲○○發現後即追至便利商店，店員見狀隨即報警，甲○○見警察到場後逃逸無蹤。經警於96年8 月20日晚10時許
    ，在臺北縣三重市○○街100 巷3 弄1 號5 樓住處房內，並
    扣得其母丙○○所有之電擊器1台而查獲。
二、案經被害人乙○○訴由臺北縣政府警察局中和分局報請臺灣
    板橋地方法院檢察署檢察官偵查起訴。
    理  由
壹、有罪部分：
一、證據能力部分：按被告以外之人於審判外之言詞或書面陳述
    ，除法律有規定者外，不得作為證據，刑事訴訟法第159 條
    第1 項定有明定。是告訴人乙○○及丁○○於警詢之指訴、
    證述依上開之規定係屬審判外之陳述，皆無證據能力。
二、訊據被告甲○○對於上揭時、地接續恐嚇乙○○及取走乙○○皮夾等財物，接續以強暴、脅迫強制罪之事實坦承不諱，
    並經證人乙○○、丁○○2 人分別於偵查及本院審理中證述
    綦詳，此外並有電擊器1 台扣案可資佐證。是被告之自白與
    事實相符，堪予採信。本件罪證明確，被告犯行洵堪認定。
三、至公訴人認被告取走乙○○所有之I 粉紅色皮夾1 個、NOKI
    A 6288型行動電話1 支、索尼易力信W850i 行動電話1 支以
    及住家、車鑰匙等財物之行為，係犯刑法第330 條第1 項加
    重強盜之罪嫌；惟按刑法上之強盜罪，以有為自己或第三人
    不法所有之意圖為構成要件之一，若奪取財物係基於他種目
    的，而非出於不法所有之意思者，縱其行為違法，要不成立
    強盜罪，最高法院21年上字第18號及29年上字第2330號判例
    意旨可資參照。訊據被告堅決否認有何不法所有之意圖，並
    辯稱：伊取走乙○○之皮夾等財物僅係為與李女續談感情事
    宜，無不法所有之意圖等語。經查：證人乙○○於偵查中證
    稱：「‧‧‧他（指被告甲○○）將我放在房間的皮夾、手
    機、車鑰匙都拿走，放在他自己皮包裡面到客廳來，我叫他
    還我東西，他叫我跟他一起走‧‧‧又用我的手機打電話給
    我朋友叫我出去，跟我說他在那裡要我過去還我東西」（見
    偵查卷第46頁），復於本院審理時結證稱：「‧‧‧後來被
    告又去我房間，被告去拿我的皮夾、手機及鑰匙，接著被告
    逼我跟他一起走，不然後果自己負責‧‧‧我只是口頭上叫
    他把東西還給我，可是被告沒有把東西還給我，拿著皮夾、
    手機及鑰匙就離開了‧‧‧因為當時他電話中有答應赴約之
    後就會還給我東西，我到場之後就要求他把東西還我，他要
    求我陪他一天，才要把東西還我‧‧‧後來他把拿走我的皮
    夾、手機及鑰匙放在桌上，我自己拿走‧‧‧我覺得他是為
    了要我回到他的身邊，並不是要我的財物，因為他不想失去
    我」（見本院審理卷附97年2 月26日審判筆錄）。再依上開
    被告取走證人乙○○皮夾等財物後，隨即以電話通知李女至
    汽車旅館見面即要將取走之物品返還李女，縱李女依約前往
    惟被告並未返還上開財物，然事後被告卻將上開取走之財物
    放置於桌上，而由李女取回之情形以觀，被告取走被害人乙○○皮夾等財物，自難認其有何不法所有之意圖甚明，即與
    刑法強盜罪之構成要件尚有未合，是公訴人起訴法條尚有未
    洽，惟其起訴之基本社會事實相同，爰依法變更起訴法條。
四、核被告所為，係犯刑法第304 條之強制罪及同法第305 條之
    恐嚇罪。至公訴人認被告取走被害人乙○○皮夾等財物之行
    為，係犯刑法第330 條第1 項之加重強盜罪，惟因被告並無
    不法所有之意圖，其所為係犯同法第304 條之強制罪，已如
    上述，因所侵害之基本社會事實相同，故依法變更起訴法條
    。再被告係各基於單一之恐嚇、強制之犯意，先後各有二次
    之恐嚇或強制之行為，係屬接續犯，為實質上一罪，附此說
    明。又被告犯上開2 罪間，犯意各別、罪名互異，應分論併
    罰。爰審酌被告之品行、智識程度及被告為挽回女友之感情
    ，而為上開恐嚇、強制不法之行為，惡性尚非重大，以及被
    告犯罪後之態度等一切情狀，各量處如主文所示之刑，以示
    懲儆。至扣案之電擊器1 台，雖係被告作為恐嚇之用，惟非
    屬被告所有，而係其母丙○○所有之物，業據被告供承在卷
    ，另被告用以恐嚇之菜刀1 把，並未扣案，且亦無證據證明
    係屬被告所有，故皆無從於本案中宣告沒收，併予敘明。
貳、無罪部分：
一、公訴意旨略以：被告甲○○基於妨害自由之犯意，以返還上
    開財物為由，約乙○○在臺北縣中和市「香格里拉汽車旅館
    」出口處見面，乙○○遂駕駛車號1772－RX號自用小客車到
    場後，甲○○即脅迫乙○○須陪伴其一日始願放過乙○○及
    返還財物（上開被告甲○○所犯強制罪已論罪如上述），迫
    使乙○○搭乘由甲○○所駕駛之上開車輛至臺北縣三重市○○街100 巷3 弄1 號5 樓，將乙○○關在上址6 樓套房內而
    剝奪其行動自由，認被告所為係犯刑法第302 條第1 項之妨
    害自由罪嫌。
二、按犯罪事實應依證據認定之，無證據不得認定犯罪事實；又
    不能證明被告犯罪者，即應諭知無罪之判決，刑事訴訟法第
    154 條第2 項、第301 條第1 項分別定有明文。次按認定不
    利於被告之事實，須依積極證據，苟積極證據不足為不利於
    被告事實之認定時，即應為有利於被告之認定，更不必有何
    有利之證據。又認定犯罪事實所憑之證據，雖不以直接證據
    為限，間接證據亦包括在內，然而無論直接或間接證據，其
    為訴訟上之證明，須達於通常一般人均不致有所懷疑，而得
    確信其為真實之程度，始得據為有罪之認定，最高法院30年
    上字第816 號及76年臺上字第4986號判例意旨可資參照。
三、本件公訴人認被告甲○○涉犯刑法第302 條第1 項妨害自由
    罪，係以告訴人乙○○之指訴為其主要論據；惟訊據被告甲○○固不否認在上述時間將乙○○帶回至其居住之臺北縣三
    重市○○街100 巷3 弄1 號6 樓套房內，然否認有何剝奪其
    行動自由之行為。經查：證人乙○○於偵查中證稱：「‧‧
    ‧把我軟禁在他家六樓的套房，我就陪他一天，第二天，他
    還是不放過我，又要逼我，我就收拾我的東西乘他不注意衝
    出去到萊爾富，他跟我下來，我趕快開車走了」（見偵查卷
    第46頁），復於本院審理時結證稱：「‧‧‧檢察官問：後
    來被告帶著你去哪裡？證人乙○○答：他帶我三重市○○街
    100 巷3 弄1 號5 樓被告家。檢察官問：後來發生什麼事？
    證人乙○○答要求我陪他，不能離開他的視線，是在該處六
    樓。檢察官問；當時你為何不離開？證人乙○○答；當時被
    告身上有武器，因為我害怕，被告有說要我陪他一天，就會
    放過我，也會把東西還給我。辯護人問：那天去被告三重住
    家，他有無把房間或門鎖起來？證人乙○○答：我們兩人一
    起在房間有。辯護人問：這段期間，被告有無睡著？證人乙○○答：有。辯護人問：他把房間門鎖起來，你可以把它打
    開嗎？證人乙○○答：可以。法官問：剛才辯護人有問你，
    在被告家中時，被告有在睡覺，房間門你也可以打開，為何
    你不離開？證人乙○○答：因為我離開了，事情也不會告一
    段落。他要求我陪他一天。」（見本院審理卷附97年2 月26
    日審判筆錄）。是依證人乙○○上開於本院審理時經檢察官
    、辯護人交互詰問得知，其行動自由並未被剝奪，而證人乙○○之所以未離開被告之住處，純係出於想完全解決被告之
    糾纏而已，此外復查無其他積極證據足資證明被告有何剝奪
    人行動自由之犯行，是既不能證明被告有被訴以非法方法剝
    奪人行動自由罪，自應就此部分諭知無罪之判決。
、不受理部分：
一、公訴意旨略以：被告甲○○基於傷害人之身體之不確定故意
    ，猛力將告訴人乙○○自丁○○背後拖回房內，乙○○於掙
    扎中因而受有雙手、雙腳多處瘀傷之傷害，經告訴人乙○○
    提出告訴，檢察官認被告涉犯刑法第277 條第1 項傷害之罪
    嫌。
二、按告訴乃論之罪，告訴人於第一審辯論終結前得撤回其告訴
    ；又告訴經撤回者，應諭知不受理之判決，並得不經言詞辯
    論為之，刑事訴訟法第238 條第1 項、第303 條第3 款及第
    307 條分別定有明文。本件告訴人李佳告訴被告傷害案件，
    檢察官認被告係犯刑法第277 條第1 項之傷害罪，依同法第
    287 條前段之規定，須告訴乃論。茲告訴人乙○○於本院審
    理時撤回對被告之告訴，經記明筆錄在卷，揆諸上開說明，
    就被告被訴傷害罪部分，爰不經言詞辯論，逕為諭知不受理
    之判決。
據上論斷，應依刑事訴訟法第299 條第1 項前段、第300 條、第
301 條第1 項前段、第303 條第3 款、第307 條，刑法第304 條
、第305 條、第51條第5 款，刑法施行法第1 條之1 ，判決如主
文。
本案經檢察官吳文正到庭執行職務
中    華    民    國    97    年    4     月    15    日
                  刑事第五庭審判長法  官  陳  財  旺
                                  法  官  黎  錦  福
                                  法  官  潘  長  生
以上正本證明與原本無異。
如不服本判決，應於判決送達後10日內敘明理由向本院提出上訴
狀。
                                  書記官  彭  麗  紅
中    華    民    國    97    年    4     月    15    日
附錄本案論罪科刑法條全文：
刑法第304條
以強暴、脅迫使人行無義務之事或妨害人行使權利者，處3 年以
下有期徒刑、拘役或3 百元以下罰金。
前項之未遂犯罰之。
刑法第305條
以加害生命、身體、自由、名譽、財產之事，恐嚇他人致生危害
於安全者，處2 年以下有期徒刑、拘役或3 百元以下罰金。


司法院資訊處製作；財團法人民間司法改革基金會備份。
